【裁判字號】    99,聲,290
【裁判日期】    991215
【裁判案由】    聲明異議
【裁判全文】
臺灣板橋地方法院民事裁定               99年度聲字第290號
聲明異議人
即受取權人  謝寶環
相  對  人
即  提存人  黃進中
            林獻瑜
            周正信
            李官謙
            李達
            李朝憲
上列聲明異議人即受取權人因本院99年度存字第2399號清償提存
事件，對於本院提存所於民國99年11月23日所為准予相對人提存
之處分，聲明異議，本院裁定如下：
    主  文
異議駁回。
異議程序費用由異議人負擔。
    理  由
一、本件聲明異議意旨略以：聲明異議人從未見過要買土地的人
    ，亦未接過欲購買土地者之電話或洽談買賣金額等事項，故
    對於相對人所提存之金額有異議等語。
二、按聲請提存應作成提存書一式二份，連同提存物一併提交提
    存物保管機構；如係清償提存，應附具提存通知書。提存書
    應記載下列事項：一、提存人為自然人者，其姓名、住所或
    居所及國民身分證號碼；無國民身分證號碼者，應記載其他
    足資辨別身分之證件號碼或特徵。提存人為法人、其他團體
    或機關者，其名稱及公務所、事務所或營業所並統一編號；
    無統一編號者，宜記載其他足資辨別之事項。二、有代理人
    者，其姓名、住所或居所。三、提存物為金錢者，其金額；
    為有價證券者，其種類、標記、號數、張數、面額；為其他
    動產者，其物品之名稱、種類、品質及數量。四、提存之原
    因事實。五、清償提存者，應記載提存物受取權人之姓名、
    名稱及住、居所或公務所、事務所、營業所，或不能確知受
    取權人之事由。其受取提存物如應為對待給付，或附有一定
    要件者，並應記載其對待給付之標的或所附之要件。六、擔
    保提存者，應記載命供擔保法院之名稱及案號。七、提存所
    之名稱。八、聲請提存之日期。提存書宜記載代理人、受取
    權人之國民身分證號碼、統一編號、電話號碼或其他足資辨
    別之特徵。提存所接到提存物保管機構或提存人轉送之提存
    書後，應就下列事項，審查其有無欠缺：一、法院是否有管
    轄權。二、提存書狀，是否合於程式。三、提存物性質是否
    適於提存。四、提存書記載及應提出之證明文件，是否完備
    。五、有代理人者，是否提出委任書。六、提存人依本法第
    4 條第4 項規定聲請提存時，是否以全體債權人為提存物之
    受取權人。提存法第8 條第1 項、第9 條第1 、2 項、提存
    法施行細則第3 條第1 項分別定有明文。又清償提存關於提
    存原因之證明文件，無庸附具，提存法施行細則第20條第 5
    款亦有明定。故提存所對於清償提存事件，僅須就是否符合
    前揭規定為形式審查，至於提存人非依債務本旨或向無受領
    權人所為之清償提存，依提存法第22條規定，其提存並不因
    而發生清償之效力。而關乎實體法律關係之原因事實，例如
    提存有無依債務本旨、是否生清償效力等，則應循訴訟途徑
    解決，提存所並無權就實體事項為審查、認定。
三、經查，本件提存人即相對人聲請清償提存時，已據其提出提
    存物及提存書，並於提存書載明提存物受取人之姓名及住所
    、提存原因及事實、提存物之金額、證明文件即存證信函暨
    其回執、土地登記謄本、土地買賣契約書、土地價金分配表
    （均影本）等情，業據本院依職權調取本院提存所99年度存
    字第2399號清償提存卷，核閱上情無誤，故提存所依法為形
    式審查，認合於前揭提存法之規定程式而准予提存，經核尚
    無不合。聲明異議人雖主張對相對人所提存之金額有異議等
    語，惟查，本件乃清償提存事件，相對人之提存有無依債務
    之本旨為之、是否符合清償提存之實質要件及是否已生清償
    效力等，核均屬兩造間權利義務之實體爭執，提存所並未予
    以認定，是依前揭說明，聲明異議人如就此有爭議，應循訴
    訟途徑解決，始屬正辦。從而，本件聲明異議人之聲明異議
    ，並無理由，應予駁回。
四、爰依提存法第25條第1 項、非訟事件法第21條第2 項、民事
    訴訟法第78條，裁定如主文。
中    華    民    國    99    年    12    月    15    日
                  民事第三庭  法  官  吳金芳
以上正本係照原本作成。
如不服本裁定應於送達後10日內向本院提出抗告狀，並繳納抗告
費新臺幣1,000元。
中    華    民    國    99    年    12    月    15    日
                              書記官  陳昭綾

司法院資訊處製作；財團法人民間司法改革基金會備份。
